【裁判字號】    97,易,4340
【裁判日期】    971231
【裁判案由】    詐欺
【裁判全文】
臺灣臺中地方法院刑事判決              97年度易字第4340號
公  訴  人  臺灣臺中地方法院檢察署檢察官
被      告  甲○○
                    國民
                      號6樓
上列被告因詐欺案件，經檢察官提起公訴（九十七年度偵字第八
八六七號），及臺灣板橋地方法院檢察署檢察官移送併辦（九十
七年度偵緝字第二四八八號），被告於準備程序中就被訴事實為
有罪之陳述，受命法官於聽取當事人之意見後，本院合議庭裁定
改由受命法官獨任以簡式審判程序審理，判決如下：
    主    文
甲○○幫助意圖為自己不法之所有，以詐術使人將本人之物交付
，處有期徒刑伍月，如易科罰金，以新臺幣壹仟元折算壹日。
    犯罪事實
一、甲○○依一般社會之通見，可預見一般人支付代價取得他人
    金融機構帳戶、行動電話門號使用常與財產犯罪密切相關，
    且取得他人帳戶資料、行動電話門號之目的在於掩飾犯行
    及取得贓款不易遭人追查，苟出售金融帳戶、行動電話門號
    予他人使用，將被犯罪集團用於向被害人詐欺取財及匯款使
    用，又其對於提供帳戶、行動電話雖無引發他人萌生犯罪之
    確信，但仍不顧他人所可能遭害之危險，竟基於幫助犯罪集
    團遂行詐欺取財之財產上犯罪，縱有人持以犯罪亦不違反其
    本意之不確定故意，於民國九十六年九月四日至五日間之某
    時許，在新竹市某不詳地點，以新臺幣（下同）二千元之代
    價，將其設於臺灣郵政股份有限公司龍潭郵局（下稱龍潭郵
    局）之帳號00000000000000號帳戶存摺、提
    款卡（含密碼資料）、印鑑，及其所申辦之行動電話000
    0000000號門號易付卡，出售予真實姓名年籍不詳之
    成年人。嗣該真實姓名年籍不詳之成年人於取得甲○○上開
    存款帳戶資料及行動電話門號易付卡後，即與其所屬之詐欺
    集團成員共同基於意圖為自己不法所有之犯意聯絡，為下列
    行為：
（一）於九十六年九月十四日十四時許，與乙○○進行網路聊天
      ，施用詐術佯稱若欲援交須先匯款，致乙○○陷於錯誤，
      而於九十六年九月十四日十六時十分許，依指示至臺中市
      某處之中國信託商業銀行，以自動櫃員機轉帳匯款之方式
      ，匯款三千九百八十二元至甲○○所有之上開龍潭郵局帳
      戶內，再予以提領一空。嗣因乙○○發覺受騙而報警處理
      ，經警循線查獲始悉上情。
（二）該詐欺集團成員即真實姓名、年籍不詳綽號「傑哥」之成
      年男子持用上開行動電話門號，聯繫指示另一名成員郭明
      煌（業經另案起訴）為下列之收購他人之金融機構帳戶及
      前往金融機構領取或監督其他車手領取詐欺所得款項之行
      為：
    １、郭明煌接獲「傑哥」通知後，於九十六年十月五日，分
        別提供一千元、二千元予吳家雄（業經另案起訴），請
        吳家雄至金融機構開立帳戶後，出借帳戶予郭明煌使用
        ；吳家雄隨即前往金融機構開戶，並於同月八日在桃園
        縣大園鄉○○路上某處，將其於渣打國際商業銀行大園
        分行（下稱渣打大園分行）所申辦使用之000000
        00000000號帳戶交付與「傑哥」及郭明煌，嗣
        並與「傑哥」、郭明煌共同前往渣打大園分行領取張愿
        安遭詐騙而匯入上開帳戶內之七百萬元，再將領得款項
        全數交付與「傑哥」；旋於同月九日，吳家雄另在桃園
        縣大園鄉○○路上某處，將其於臺灣中小企業銀行大園
        分行（下稱臺企銀大園分行）所申辦使用之00000
        000000號帳戶交付予「傑哥」及郭明煌使用，並
        與「傑哥」、郭明煌共同前往臺企銀大園分行領取張愿
        安遭詐騙而匯入該帳戶內之另一筆七百萬元，並將領得
        款項全數交付給「傑哥」。
    ２、郭明煌接獲「傑哥」通知後，另於同年十一月一日凌晨
        一時許，在桃園縣大園鄉○○路某處之網路咖啡店，收
        取巫文貴（業經另案起訴）在臺企銀大園分行所申辦使
        用之00000000000號帳戶之存摺、印章，並
        轉交所屬詐欺集團使用。嗣巫文貴與「傑哥」、郭明煌
        等人，於同月二日上午十一時三十分許，前往臺企銀大
        園分行，欲領取陳水蓮遭詐騙而匯入上開帳戶內之三百
        二十八萬六千八百元時，因銀行行員許偉吉發現巫文貴
        帳戶有異狀，隨即報警處理，經警到場當場逮獲郭明煌
        與巫文貴，並循線查悉上情。
二、案經臺中市警察局第五分局報請臺灣臺中地方法院檢察署檢
    察官偵查起訴暨臺灣板橋地方法院檢察署檢察官移送併辦。
    理    由
一、訊據被告甲○○於本院審理時對於上揭犯罪事實坦承不諱，
    且查上揭事實，業據被害人乙○○、張愿安、陳水蓮於警詢
    中指訴綦詳，並有另案被告郭明煌、吳家雄、巫文貴於警詢
    、偵查中之供述可證。此外，復有被告於龍潭郵局開戶基本
    資料及往來明細表、行動電話0000000000號之門
    號申登人查詢單、被害人乙○○匯款執據、張愿安、陳水蓮
    臨櫃匯款匯款單、另案被告吳家雄所有之渣打大園分行、臺
    企銀行大園分行、另案被告巫文貴所有之臺企銀行大園分行
    之開戶基本資料及各該帳戶之交易往來明細表資料等在卷可
    證。又金融帳戶存摺、提款卡、密碼資料及印鑑章等物，事
    關存戶個人財產權益之保障，除非本人或與本人關係親密者
    ，一般人均有妥為保管防阻他人任意使用之認識，難認有自
    由流通之理由，縱使在特殊情況下，偶有交付他人使用之需
    ，亦必深入瞭解用途後，再行提供使用，方符常情。另參酌
    銀行帳戶可供款項之存匯、提領，一般人均可輕易申請開設
    ，並無任何資格條件之限制，苟有使用金融存款帳戶之正當
    用途，自以使用其本人或可信賴之親友申請之帳戶，最為便
    利安全，始可避免帳戶名義人反悔或心存歹念，利用通知掛
    失止付、變更存戶印鑑圖章或換摺之方式，將帳戶內之款項
    領走一空，反致使用帳戶人蒙受損失，苟非為犯罪等不法目
    的或為掩飾自己真實身分，並藉以逃避查緝，依常情並無捨
    棄自己申設帳戶而迂迴向無相當信賴關係之人取得帳戶使用
    之理。是若帳戶存摺、提款卡及提款密碼落入不明人士手中
    ，極易被利用為與財產有關之犯罪工具，此為吾人一般生活
    認識所易於體察之常識。如有人不自己申請開立帳戶而請求
    他人提供帳戶存摺、提款卡及提款密碼等物，客觀上應可預
    見其目的在供作不法所取得金錢之存入後再行領出使用，以
    避免身分曝光，防止追查，此亦為一般人本於一般之認知能
    力均甚易領會。又行動電話門號之申請亦未受法令之限制，
    一般人極易申請取得門號使用，一般人無故以他人名義申請
    取得行動電話門號之行為，依一般常識，極易判斷係隱身幕
    後之人為躲避遭人循線追查而為，自可產生與不法犯罪目的
    相關之合理懷疑，而認係詐欺集團欲利用人頭電話號碼為犯
    罪工具，作為他人詐騙財物之用。且近年來以各類不實電話
    內容而詐欺取財之犯罪類型層出不窮，該等犯罪，多數均係
    利用他人帳戶作為詐欺所得財物之出入帳戶，利用電話作為
    詐騙工具，業經媒體廣為披載。是依一般人通常之知識、智
    能及經驗，均已詳知向陌生人購買、承租或以其他方法取得
    帳戶、行動電話門號者，多係欲藉該帳戶、行動電話為不法
    犯罪，利用行動電話為不法犯罪工具，且隱匿帳戶內資金之
    實際取得人之身分，以逃避追查，則被告既係成年且有智識
    之人，對此亦應知之甚詳，自難諉稱不知。故被告同時出售
    上開金融機構存款帳戶之存摺資料及行動電話門號卡予姓名
    年籍不詳之詐欺集團成員，將可能被用來作為詐欺取財等非
    法用途上，應有所預見，且不違背其本意。是以，被告猶仍
    出售其所有上開帳戶資料、行動電話門號予姓名、年籍不詳
    之詐欺集團成員使用，當堪認被告亦有容任該詐騙集團成員
    將被告所有上開帳戶、行動電話卡作為詐欺取財之工具使用
    。準此，被告顯有幫助詐欺取財之不確定故意存在，允無疑
    義。綜上所述，本件事證明確，被告犯行堪以認定。
二、按刑法上之幫助犯，係指以幫助之意思，對於正犯資以助力
    ，而未參與實施犯罪之行為者而言（最高法院四十九年台上
    第七七號判例參照）。是行為人主觀上若係以幫助他人犯罪
    之意思，而在客觀上從事構成要件以外之行為，應論以幫助
    犯。被告基於幫助他人詐欺取財之意思，提供金融機構存款
    帳戶資料及行動電話門號卡交予犯罪集團使用，供作連繫犯
    罪或匯款使用，以詐騙被害人並取得渠等交付之款項之行為
    ，係就他人之犯罪加以助力，而參與犯罪構成要件以外之行
    為，為幫助犯。核被告所為，係犯刑法第三百三十九條第一
    項、第三十條第一項之幫助詐欺取財罪，且被告為幫助犯，
    依刑法第三十條第二項規定，按正犯之刑減輕之。被告以一
    提供帳戶資料、行動電話門號卡行為，使被害人乙○○、張
    愿安、陳水蓮三人受騙，係相像競合犯，應從一重處斷。被
    告提供上開行動電話門號易付卡供詐騙集團使用，並造成被
    害人張愿安、陳水蓮遭詐欺取財之犯罪事實，雖未據公訴人
    提起公訴，惟與本件已起訴之部分具有想像競合犯之裁判上
    一罪關係，為起訴效力所及，本院自得一併加以審理，併此
    敘明。爰審酌被告前於九十六年八月間因出售帳戶之幫助詐
    欺罪經法院判處有期徒刑三月之前科（尚未執行），本次交
    付一個帳戶資料、一個行動電話門號易付卡之行為，造成被
    害人乙○○、張愿安、陳水蓮受損共達一千七百二十九萬零
    七百八十二元，損害甚鉅，惟念及其本身並未實際參與本案
    詐欺取財之犯行，責難性較小，且犯後坦承犯行，態度良好
    等一切情狀，量處如主文所示之刑，並諭知易科罰金之折算
    標準。
據上論斷，應依刑事訴訟法第二百七十三條之一第一項、第二百
九十九條第一項前段，刑法第三百三十九條第一項、第三十條第
一項、第二項、第五十五條、第四十一條第一項前段，刑法施行
法第一條之一第一項、第二項，判決如主文。
本案經檢察官丙○○到庭執行職務。
中    華    民    國    97    年    12    月    31    日
                  刑事第十六庭    法  官  周玉蘭
以上正本證明與原本無異。
如不服本判決應於收受判決後10日內向本院提出上訴書狀，並應
敘述具體理由；其未敘述上訴理由者，應於上訴期間屆滿後20日
內向本院補提理由書（均須按他造當事人之人數附繕本）「切勿
逕送上級法院」。
中    華    民    國    97    年    12    月    31    日
                                  書記官  黃泰能
附錄論罪科刑法條
中華民國刑法第30條
幫助他人實行犯罪行為者，為幫助犯。雖他人不知幫助之情者，
亦同。
幫助犯之處罰，得按正犯之刑減輕之。
中華民國刑法第339條
意圖為自己或第三人不法之所有，以詐術使人將本人或第三人之
物交付者，處5 年以下有期徒刑、拘役或科或併科1 千元以下罰
金。
以前項方法得財產上不法之利益或使第三人得之者，亦同。
前二項之未遂犯罰之。


司法院資訊處製作；財團法人民間司法改革基金會備份。
